【裁判字號】    98,簡,6
【裁判日期】    980331
【裁判案由】    損害賠償
【裁判全文】
臺灣臺中地方法院民事判決  98年度簡字第6號
原      告  甲○○
被      告  乙○○
訴訟代理人  陳鴻謀律師
上列當事人間因恐嚇危害安全等案件，經原告提起刑事附帶民事
訴訟，請求侵權行為損害賠償事件（本院97年度附民字第638號
），經本院刑事庭裁定移送前來，本院於民國98年3月17日言詞
辯論終結，判決如下：
    主    文
被告應給付原告新台幣壹拾萬壹仟柒佰參拾元。
原告其餘之訴駁回。
訴訟費用由被告負擔二分之一，餘由原告負擔。
本判決原告勝訴部分得假執行。
    事  實  及  理  由
壹、程序方面：
一、按關於財產權之訴送，其標的之金額或價額在新台幣五十萬
    元以下者，適用本章所定之簡易程序，民事訴訟法第427條
    第1項定有明文。
二、本件原告起訴時，請求被告給付之金額為新台幣（下同）
    170萬元，嗣於民國98年2月26日言詞辯論時，減縮請求之金
    額為20萬元，依前項規定，本件應適用簡易程序，合先敘明
    。
貳、實體方面：
一、原告主張略以：兩造原係男女朋友關係，雙方因故發生爭執
    後，被告於97年7月26日21時許，前往臺中縣太平市○○路
    270號原告住處，以其所使用門號0000-000000號行動電話撥
    打原告所使用門號0000-000000號行動電話，要求原告開門
    讓其進入，原告不願開門，被告因而心生不滿，竟在通話中
    對原告恐嚇稱：「如不開門，就要撞開門進來」、「要讓你
    死得很難看」等語，致使原告因而心生畏懼，而前往開門。
    待原告開門後，被告發現原告之男性友人楊大慶在屋內，心
    生芥蒂，乃要求楊大慶離開，楊大慶不願配合，並與被告發
    生爭執，原告見狀，認為被告故意惹事，乃趨前與被告拉扯
    爭執，被告疏未注意在拉扯爭執中，極有可能造成原告跌倒
    受傷，竟出手大力將原告推開，致使原告往後跌倒，頭部不
    慎碰撞牆壁，因而受有頭部外傷併腦震盪之傷害。楊大豐在
    被告與原告拉扯當中，趁機外出報警求救，被告見狀又對原
    告恐嚇稱：「要讓你死得很難看」等語，致使原告因而心生
    畏懼，亦趁隙趕忙跑往馬路上求救，被告始行離去。爰依侵
    權行為之法律關係，請求被告賠償醫療費用1,730元及精神
    慰撫金198,270元等語。
二、被告答辯略以：對於刑事判決所認定之事實及原告主張支出
    醫療費用1,730元部分，被告不爭執，但原告請求之精神慰
    撫金太高了，請體諒兩造曾是男女朋友關係，且整個犯罪情
    節輕微，損害亦很輕；另兩造屬婚外不倫交往，原告於案發
    時又跟其他男子交往，亦與有過失等語，並聲明：原告之訴
    駁回。
三、兩造經本院試行整理並簡化爭點，結果如下：
  (一)兩造不爭執事項：
    (1)被告於97年7月26日21時許，在原告住處對原告恐嚇，並
      因過失致原告跌倒受有頭部外傷併腦震盪之傷害。兩造對
      97 年度易字第4491號刑事判決所認定之犯罪事實，不爭
      執。
    (2)被告因恐嚇危害安全罪及過失傷害罪，經本院97年度易字
      第4491號各判處拘役貳拾日，如易科罰金，均以壹仟元折
      算壹日；應執行拘役拾日，如易科罰金，以壹仟元折算
      壹日。
    (3)原告受傷支出醫療費用1,730元。
  (二)本件爭執事項(要點)在於：
    原告依據侵權行為之法律關係，請求被告醫療費用1,730元
    及精神慰撫金198,270元，是否有理由？
四、法院之判斷：
  (一)原告主張被告於上述時、地，對其恐嚇及因過失致其受有傷
    害之事實，為被告所不爭執，且被告因恐嚇危害安全罪及過
    失傷害罪，經本院刑事庭97年度易字第4491號各判處拘役貳
    拾日，如易科罰金，均以壹仟元折算壹日，應執行拘役拾
    日，如易科罰金，以壹仟元折算壹日確定，業經本院調取上
    開刑事案卷，核閱無訛，自堪信為真實。
  (二)按因故意或過失，不法侵害他人之權利者，負損害賠償責任
    ，民法第184條第1項前段定有明文；又不法侵害他人之身體
    或健康者，對於被害人因此喪失或減少勞動能力或增加生活
    上之需要時，應負損害賠償責任；不法侵害他人之身體、健
    康、名譽、自由、信用、隱私、貞操，或不法侵害其他人格
    法益而情節重大者，被害人雖非財產上之損害，亦得請求賠
    償相當之金額；民法第193條第1項、第195條第1項前段亦分
    別定有明文。被告恐嚇原告及因過失致原告受傷，既屬刑事
    之犯罪行為，自屬侵害原告之身體、健康及人格法益，且情
    節重大，原告據以請求被告賠償財產上及非財產之損害，核
    屬正當。茲就原告請求之金額，審酌如下：
    (1)醫療費用1,730元部分：
      原告主張其因被告之過失致傷害而支出醫療費用1,730元
      ，業據原告提出醫療費用明細收據2紙及診斷證明單1紙為
      憑，經核相符，且為被告所不爭執，故原告此部分請求，
      洵屬有據，應予准許。
    (2)精神慰撫金198,270元部分：
      按慰藉金核給之標準固與財產上損害之計算不同，然非不
      可斟酌雙方身分資力與加害程度，及其他各種情形核定相
      當之數額，最高法院著有51年台上字第223號判例可參。
      經查，原告為高商畢業，自97年4月2日起在標竿專業媒體
      有限公司擔任業務代表每月薪資約4-5萬元，96年度所得
      額為86,646元，名下有小客車1部、企業投資1筆（100萬
      元），有在職證明書、存摺影本、稅務電子閘門財產所得
      調件明細表各1份在卷可考，其因被告之恐嚇及過失傷害
      行為，受外傷併腦震盪之損害，身體及精神上自受有痛苦
      ；被告為勤益工專畢業，名下財產有土地4筆（公告現值
      合計14,009,100元）、企業投資2筆（共130萬元），96年
      度所得額共356,322元，97年度任職殿豐機械有限公司之
      薪資所得為207,404元，有稅務電子閘門財產所得調件明
      細表、畢業證書及各類所得扣繳暨免扣繳憑單各1份附卷
      可稽。本院審酌兩造之身分、地位、教育程度、財產經濟
      狀況、工作與收入，及原告因被告恐嚇及過失傷害侵權行
      為所受之傷害，精神上所受之痛苦，暨兩造原為男女朋友
      關係，被告係因發現原告與其他男子交往而導致心生不平
      ，遂行恐嚇及因過失致原告受傷等一切情狀，認原告請求
      198,270元之精神慰撫金，尚屬過高，應予核減為10萬元
      較為允當，逾此範圍之請求，即不應准許。
  (三)被告雖辯稱：兩造屬婚外不倫交往，原告於案發時又跟其他
    男子交往，亦與有過失云云。惟按損害之發生或擴大，被害
    人與有過失者，法院得減輕賠償金額，或免除之，民法第
    217條第1項固有明文。然查，兩造之交往雖屬婚外情，惟被
    告已婚而原告未婚，原告本有交友之自由，且依原告所提出
    由被告出具之2份「保護契約」顯示，被告亦承諾尊重原告
    之交友自由，實難認於損害之發生或擴大，原告與有過失，
    被告此部分辯解，尚非可採。
  (四)綜上所述，原告依侵權行為損害賠償請求權，請求被告給付
    原告101,730元，核屬正當，應予准許；逾此部分之請求，
    則於法無據，應予駁回。原告勝訴部分所命給付之金額未逾
    50 萬元，依民事訴訟法第389條第1項第5款之規定，爰依職
    權宣告假執行。
參、據上結論，原告之訴為一部有理由、一部無理由，依民事訴
    訟法第79條、第389條第1項第5款，判決如主文。
中    華    民    國    98    年    3     月    31    日
                  民事第四庭    法  官  陳文燦
正本係照原本作成。
如對本判決上訴，須於判決送達後20日內向本院提出上訴狀。
中    華    民    國    98    年    3     月    31    日
                                  書記官  林玉門


司法院資訊處製作；財團法人民間司法改革基金會備份。
